【裁判字號】    95,台上,6871
【裁判日期】    951214
【裁判案由】    偽造文書
【裁判全文】
最高法院刑事判決            九十五年度台上字第六八七一號
上  訴  人  甲○○
上列上訴人因偽造文書案件，不服台灣高等法院中華民國九十五
年九月二十一日第二審判決（九十四年度上訴字第四０五六號，
起訴案號：台灣台北地方法院檢察署九十一年度偵字第一七一九
四號），提起上訴，本院判決如下：
    主  文
上訴駁回。
    理  由
按刑事訴訟法第三百七十七條規定，上訴於第三審法院，非以判
決違背法令為理由，不得為之。是提起第三審上訴，應以原判決
違背法令為理由，係屬法定要件。如果上訴理由狀並未依據卷內
訴訟資料，具體指摘原判決不適用何種法則或如何適用不當，或
所指摘原判決違法情事，顯與法律規定得為第三審上訴理由之違
法情形，不相適合時，均應認其上訴為違背法律上之程式，予以
駁回。本件原判決認定上訴人甲○○於民國八十八年四月二十一
日後之某日，在不詳處所拾得黃藝萍（已改名為黃欣郁）遺失之
國民身分證，乃意圖為自己不法之所有，予以侵占入己（侵占部
分已罹追訴權時效）。繼與某不詳姓名成年女子共同基於意圖為
自己不法所有及偽造文書之犯意聯絡，於同年十月十四日，持黃
藝萍之國民身分證，偕同至台北縣三重市忠孝橋下某機車行購買
機車，並向同市○○○路佳昌機車有限公司（下稱佳昌公司）辦
理貸款，推由該不詳姓名女子冒名「黃藝萍」，在分期付款附條
件買賣契約書申購人簽章欄、切結書立切結書人（即承購人）欄
、空白本票（未記載發票日、到期日及金額等事項）偽造「黃藝
萍」簽名及捺指印，交付佳昌公司，使佳昌公司承辦人員陷於錯
誤，代為給付機車款約新台幣二萬餘元，足以生損害於佳昌公司
及黃藝萍。上訴人取得機車後，未依約按期繳款，佳昌公司始知
受騙等情。爰撤銷第一審之判決，改判仍論處上訴人共同行使偽
造私文書，足以生損害於他人罪刑，已敘明其所憑之證據及認定
之理由，而以上訴人否認犯罪所持之辯解為不足採，予以指駁綦
詳。所為論敘，俱有卷存之證據資料可資覆按，從形式上觀察，
並無判決違背法令之情形存在。復查原判決以上開分期付款附條
件買賣契約書、切結書及空白本票上之「黃藝萍」指紋，因紋線
不清，致無法鑑定，但第一審法院勘驗黃藝萍當庭書寫之筆跡，
顯與上開文件上之「黃藝萍」署押不同，應係黃藝萍以外之人所
為，參酌證人即佳昌公司經理陳有諒所述上訴人辦理貸款之對保
經過，足認另有一不詳姓名成年女子與上訴人共犯，以遂行其犯
行，堪予認定，併於理由內論敘翔明（見原判決第五頁第三十行
至第六頁第八行）。上訴意旨對於原判決所為之論斷，究竟如何
違背法令，未依據卷內訴訟資料具體指摘，僅漫稱切結書等件係
以原件或影本送鑑？如係後者，理應再送原本鑑定；原審未依上
訴人之聲請，將切結書再送鑑定，且未調查該不詳姓名女子對本
件犯行是否知情等語，徒就原審採證認事職權之適法行使，及判
決內已明白論斷之事項，憑己見為空洞之指摘，不符第三審上訴
之法定要件。再，原判決以上訴人行為後，刑法第四十一條所定
有期徒刑、拘役易科罰金之折算標準，已於九十年一月十日修正
公布，同月十二日生效，復於九十四年二月二日修正公布，九十
五年七月一日施行；比較行為時法、中間時法及裁判時法，以九
十年一月十日修正公布之中間時法有利於上訴人，自應適用中間
時法定其易科罰金之折算標準，判決內已加敘明，尤無上訴意旨
所稱未比較適用易科罰金折算標準之違法情形。上訴意旨指摘之
各節，均與法律規定得為第三審上訴理由之違法情形，不相適合
，其上訴為違背法律上之程式，應予駁回。
據上論結，應依刑事訴訟法第三百九十五條前段，判決如主文。
中    華    民    國  九十五  年   十二   月   十四   日
                      最高法院刑事第二庭
                          審判長法官  紀  俊  乾
                                法官  黃  正  興
                                法官  陳  東  誥
                                法官  賴  忠  星
                                法官  王  居  財
      本件正本證明與原本無異
                                      書  記  官
中    華    民    國  九十五  年   十二   月   十八   日
                                                      Ｅ


司法院資訊處製作；財團法人民間司法改革基金會備份。
